【裁判字號】    98,台上,3388
【裁判日期】    980618
【裁判案由】    違反毒品危害防制條例
【裁判全文】
最高法院刑事判決            九十八年度台上字第三三八八號
上  訴  人  甲○○
選任辯護人  邱昱宇律師
上列上訴人因違反毒品危害防制條例案件，不服台灣高等法院中
華民國九十五年十月三日第二審判決（九十五年度上訴字第二五
四八號，起訴案號：台灣桃園地方法院檢察署九十四年度偵字第
一一三０六號），提起上訴，本院判決如下：
    主  文
上訴駁回。
    理  由
按刑事訴訟法第三百七十七條規定，上訴於第三審法院，非以判
決違背法令為理由，不得為之。是提起第三審上訴，應以原判決
違背法令為理由，係屬法定要件。如果上訴理由書狀並未依據卷
內訴訟資料，具體指摘原判決不適用何種法則或如何適用不當，
或所指摘原判決違法情事，顯與法律規定得為第三審上訴理由之
違法情形，不相適合時，均應認其上訴為違背法律上之程式，予
以駁回。本件原審經審理結果，認為上訴人甲○○與何泰生（SA
E HU JATUPHORN，泰國籍，業經第一審判刑確定）、綽號「通」
、「阿九」及在台不詳姓名之本國貨主，共同運輸及私運管制物
品第一級毒品海洛因進口之犯行罪證明確，因而撤銷第一審關於
上訴人部分之科刑判決，改判仍依想像競合犯之規定，從一重論
上訴人以共同運輸第一級毒品罪，處有期徒刑十二年，及為相關
從刑之宣告。已詳敘調查、取捨證據之結果及憑以認定犯罪事實
之心證理由。並就上訴人否認犯行之供詞及其所辯各節認非可採
，詳加論述指駁。從形式上觀察，原判決並無足以影響判決結果
之違法情形存在。上訴意旨略稱：（一）原審就下述均有應於審
判期日調查之證據而未予調查之違法：(1)上訴人聲請傳訊證人即
警員鄭建資，未予調查，且就上訴人手機（以下或稱行動電話）
內撥出、接收之電話號碼未予勘驗。(2)關於以手機撥打電話至泰
國，未接聽是否仍照常計費？如須照常計費，則上訴人所辯與泰
國友人聯繫等語，即屬可採。原審未向中華電信股份有限公司查
明。(3)未調查上訴人所知之三支泰國電話號碼，究為毒販抑上訴
人之友人所有，僅以係泰國電話號碼，即推論上訴人與毒販聯絡
。(4)原判決認定扣案之球鞋非上訴人所需，係為他人購鞋。然上
訴人於民國九十五年八月十二日聲請再為試穿，因該鞋係上訴人
試穿滿意始決定購買，有證人即店員王金連於第一審證述可考。
原審未令上訴人穿襪子試穿，僅以「鞋底明顯大於上訴人之腳型
，且非因鞋底製作材質不同所造成之差異」為據。(5)上訴人既否
認共同運輸海洛因，原審本應調查其他必要證據。然原判決竟僅
援引共同被告何泰生之自白，對其前後不一之陳述未加究明，即
認定係毒販主動撥入上訴人之電話。(6)依上訴人行動電話之通聯
紀錄顯示，係先撥出一通電話後，始接獲泰國電話，則鄭建資之
所述，顯非真實，自不能執為泰國毒販綽號「通」以電話聯絡上
訴人之證明，原審就此部分未予調查。（二）上訴人遭查扣之美
金（下同）五千六百元，係於九十四年六月八日在彰化商業銀行
淡水分行換匯所得，原判決推論該款項為犯罪所得，並未說明上
訴人與何人有約及該款項之來源為何；且上訴人有相當存款，並
無毒癮，原判決認定扣案之美金為上訴人犯罪所得，有判決不備
理由之違誤。（三）何泰生入境時間為九十四年六月二十日晚間
六時三十三分，與原判決所認定上訴人於同日晚間八時十八分四
十四秒起，與泰國方面聯繫之事實，二者時間並不相符，有證據
上理由矛盾之違誤。（四）原判決採納證人即警員鄭建資關於其
押解何泰生赴警局途中，接到疑似泰國毒販綽號「通」之電話之
證言，以此作為認定上訴人與該毒販聯絡之主要論據，與證據法
則已屬有違，且未說明其證言何以可採之理由，併有判決不備理
由之違法。（五）何泰生證稱伊與綽號「通」見過兩次面等語，
就其所接聽電話之對象是否綽號「通」之人，其前後證述並不相
同，顯無法確認對方是何人。況對方僅說「哈囉（HELLO ）」、
「OK」，實無法得悉是否屬有關運輸毒品之事，不得執為不利於
上訴人之認定。無其他具體事證佐證，原判決遽認上訴人犯罪，
自屬違誤等語。惟查：（一）當事人聲請調查之證據，事實審認
其無調查之必要，得依刑事訴訟法第一百六十三條之二第一項規
定，以裁定駁回之，或於判決理由予以說明。同法第一百九十六
條明定：「證人已由法官合法訊問，且於訊問時予當事人詰問之
機會，其陳述明確別無訊問之必要者，不得再行傳喚。」經查：
原判決理由業已說明上訴人之原審辯護人在原審聲請傳訊鄭建資
，因其於第一審審理時結證明確，且已予上訴人詰問之機會，認
無再行傳訊之必要。並就上訴人委由其原審辯護人聲請：(1)向中
華電信股份有限公司函查，以行動電話撥往泰國，倘有接通而對
方未接聽，話費是否照常計算；(2)透過泰國警方查明上訴人所知
三支電話號碼所有人是否為上訴人之朋友等項，敘明經核均與本
件待證事實無關聯性，俱無調查之必要等由明確（見原判決第五
、六、一二頁，理由三之(二)、(九)）。上訴意旨未依卷內訴訟資料
，就此部分所為之指摘，自非上訴第三審之合法理由。（二）採
證認事、取捨證據及證據證明力之判斷，乃事實審法院之職權，
苟其採證認事之論斷無違證據法則，即不容任意指為違法。原判
決認定上訴人確有其事實欄所載共同運輸毒品之犯行，係依憑上
訴人於警詢時之部分自白（坦承：為警查獲之五十六張百元美鈔
，其中三十一張係以橡皮筋綑綁，其餘二十五張散裝，當初係要
以橡皮筋綑綁三十張百元美鈔一疊，可能當時算錯才會誤綑成三
十一張百元美鈔成一疊等情不諱），證人即共同正犯何泰生（證
稱：毒品是「阿九」、「通」給伊的，貨要交給台灣人，將涼鞋
及皮鞋交給接貨人，台灣人會給伊一雙鞋子及三千一百元等語）
，證人即警員鄭建資、徐大宏（證明：查獲上訴人之經過及上訴
人之手機接獲來自泰國之電話）等人之證言，暨扣案夾藏於涼鞋
、皮鞋鞋底之白粉四包，經鑑定結果，均含第一級毒品海洛因成
分，有法務部調查局九十四年八月二十二日調科壹字第０八００
０九七四一號鑑定通知書可按，並參酌台北關稅局扣押貨物、運
輸工具收據及搜索筆錄等證據資料，而為論斷。又以上訴人否認
犯罪，辯稱：於九十四年六月二十日晚間，伊行經台北縣淡水鎮
一家鞋店，認其球鞋壞掉，即購買一雙球鞋後，本來要去竹圍地
區吃東西，但沒有幾家店有開，遂開車前往台北市○○○路附近
逛逛，因僅穿著破舊之海灘鞋，倘要去比較好的店會被攔下，遂
將新購入之球鞋連同鞋盒隨身攜帶，伊身上之美金係將三十張一
百元綁成一綑，欲留作己用，其餘美金欲於隔日兌換台幣以支付
會款及汽車貸款之用云云，為卸責之詞，不足採信。且敘明：上
訴人隨身攜帶之球鞋，經其試穿尚留有一指以上之寬度，而何泰
生穿著該球鞋，尺寸恰符何泰生腳型大小，亦有照片九幀在卷可
稽，足見上訴人所帶之球鞋，並非供己穿著之用。而扣案之五千
六百元係上訴人受在台灣不詳姓名年籍之人之委託，擬交付何泰
生其中三千一百元及一雙球鞋供何泰生換穿，並收受何泰生穿著
及攜帶藏有海洛因之涼鞋、皮鞋各一雙，其餘二千五百元，則係
上訴人共同運輸海洛因之報酬，亦足認定等情甚詳。其推理論斷
衡諸經驗、論理等證據法則皆無違背，亦無上訴意旨所指判決不
備理由之違法情形，就此指摘，要非上訴第三審之合法理由。（
三）審判期日應調查之證據，係指與待證事實有重要關係，在客
觀上顯有調查必要性之證據而言。如待證事實已臻明瞭，無再調
查之必要者，法院未為無益之調查，即不能指為有應調查之證據
而不予調查之違法。經查上訴人於原審雖聲請調查手機內撥出、
接收之電話號碼，及再行試穿球鞋等情。原審因各該部分待證事
實已臻明瞭，未再為無益之調查，核與應於審判期日調查之證據
而未予調查之違法情形，不相適合。又原審既以扣案五千六百元
，其中三千一百元用以交付何泰生，其餘係上訴人共同運輸海洛
因之報酬，事證已明，未就該部分另為調查，於調查證據之必要
性，亦無違背，不能指為違法。（四）原判決事實認定何泰生將
藏放海洛因之皮鞋一雙置於隨身行李內，並穿著藏放海洛因之涼
鞋，於九十四年六月二十日自泰國曼谷搭機入境來台，於同日晚
間六時三十三分許，抵達台灣桃園中正國際機場（現在名稱為桃
園國際機場），將上開海洛因非法運輸、私運進口我國境內等情
。理由說明上訴人於九十四年六月十九日晚間九時二十三分入境
台灣，卻於九十四年六月二十日晚間八時十八分四十四秒起至同
日晚間十一時三十八分三十五秒止，始撥打行動電話至泰國與人
聯繫，該段期間恰為何泰生入境台灣之後始發生，因認上訴人並
非向泰國友人報平安，而係聯繫向何泰生接貨事宜等由。其事實
之認定與理由之論述並無牴觸，核無上訴意旨所指理由矛盾之違
法。就此指摘，要非上訴第三審之合法理由。（五）原判決理由
載述上訴人為警查獲，經警扣得其使用之0000000000
號手機，於九十四年六月二十日晚間十一時五十三分十八秒，接
獲一通來電，受話之基地台位置係在台北縣三重市○○路○段二
十號五樓頂一情，有台灣大哥大股份有限公司檢附之通聯紀錄附
卷為憑，則證人鄭建資、何泰生證稱：查獲上訴人後，行經台北
縣三重地區時，上訴人之前揭手機接獲一通來自泰國之電話等語
，係屬實情，有卷內相關證據資料可按，至該手機是否曾撥打發
話，無礙於原判決關於上開接獲前揭來自泰國電話之認定。（六
）原判決理由援引證人何泰生於原審證稱：自台北市○○○路之
紫園飯店回警局途中，上訴人掀蓋的銀色手機（即000000
0000號）有響，伊見來電顯示係「66」泰國國碼，伊知此係
泰國的來電，第一通係由警察接聽，第二通由伊接聽，電話裡面
的聲音很像「通」的聲音，來電者跟伊說「Hello 」，伊也跟他
說「Hello 」，伊認為係「通」，即以泰文詢問：「是老闆嗎，
現在有人來跟我要鞋子，我要拿鞋子給他，怎麼樣，好不好？」
等語，對方說：「OK」後，即將電話掛斷等證詞，因認前述泰國
來電與本件運輸毒品有關，資為認定犯罪事實之依據，於法並無
不合。上訴意旨執以指摘，仍非上訴第三審之適法理由。（七）
其餘上訴意旨，經核係置原判決所為明白論斷於不顧，仍持已為
原判決指駁之陳詞再事爭辯，及對於事實審法院取捨證據與自由
判斷證據證明力之職權行使，徒以自己之說詞，任意指摘，難認
已符合首揭法定之第三審上訴要件。其上訴違背法律上之程式，
應予駁回。
據上論結，應依刑事訴訟法第三百九十五條前段，判決如主文。
中    華    民    國  九十八  年    六    月   十八   日
                      最高法院刑事第九庭
                          審判長法官  邵  燕  玲
                                法官  李  伯  道
                                法官  孫  增  同
                                法官  李  英  勇
                                法官  劉  介  民
      本件正本證明與原本無異
                                      書  記  官
中    華    民    國  九十八  年    六    月  二十三  日
                                                      Ｑ


司法院資訊處製作；財團法人民間司法改革基金會備份。
